【裁判字號】    97,訴,2044
【裁判日期】    980213
【裁判案由】    毒品危害防制條例
【裁判全文】
臺灣臺北地方法院刑事判決              97年度訴字第2044號
公  訴  人  臺灣臺北地方法院檢察署檢察官
被      告  甲○○
上列被告因違反毒品危害防制條例案件，經檢察官提起公訴（97
年度毒偵字第3157號），於準備程序進行中，被告就被訴事實為
有罪之陳述，經合議庭裁定進行簡式審判程序，判決如下：
    主  文
甲○○施用第一級毒品，累犯，處有期徒刑壹年陸月。
    事  實
一、甲○○於民國90年間，因施用毒品案件，經依本院90年度毒
    聲字第1693號裁定送觀察、勒戒後，認無繼續施用毒品之傾
    向，於90年8 月17日釋放出所，並由臺灣臺北地方法院檢察
    署（下稱臺北地檢署）檢察官以90年度毒偵字第2040號為不
    起訴之處分；又於91年間，因竊盜案件，經臺灣板橋地方法
    院以91年度易字第2757號判處有期徒刑8 月確定；再於91年
    間，因施用第一級毒品案件，經依本院91年度毒聲字第1419
    號裁定送觀察、勒戒後，認有繼續施用毒品之傾向，由臺北
    地檢署檢察官以92年度毒偵緝字第85號、第91號聲請簡易判
    決處刑及強制戒治，經本院以92年度訴字第1166號判處有期
    徒刑10月確定，並依本院92年度毒聲字第1167號裁定令入戒
    治處所強制戒治，於93年1月9日因毒品危害防制條例修正施
    行，免予繼續執行而出所（接續執行徒刑）；又於93年間，
    因違反洗錢防制法案件，經本院以93年度易字第355 號判處
    有期徒刑3月確定，上開3罪宣告有期徒刑之部分，經本院以
    93年度聲字第1139號裁定應執行有期徒刑1年7月確定，刑期
    自93年1月9日起算，至94年6月9日因縮短刑期假釋出獄，嗣
    於同年7月9日縮刑期滿執行完畢；另於95年間，因竊盜案件
    ，經本院以95年度易字第866 號判處有期徒刑11月確定（嗣
    減為有期徒刑5 月又15日）；又於95年間，因施用第一、二
    級毒品案件，經本院以95年度訴字第904 號分別判處有期徒
    刑1年1月、3月確定（嗣分別減為有期徒刑6月又15日、1 月
    又15日），以上3罪減刑部分經本院以96年度聲減字第720號
    裁定應執行有期徒刑1 年又15日確定，刑期自95年12月26日
    起算，檢察官指揮書執行完畢日期為96年11月30日；復於96
    年間，因施用第一、二級毒品案件，經本院以96年度訴字第
    565號分別判處有期徒刑1年4月、6月確定，並經本院以96年
    度聲減字第2134號裁定分別減為有期徒刑8月、3月，應執行
    有期徒刑10月確定，刑期自96年12月1 日起算（檢察官指揮
    書執行完畢日期為97年9月14日），執行至97年6月7 日縮短
    刑期假釋出獄。
二、詎甲○○猶未能戒除施用毒品惡習，在上開假釋期間內，復
    於97年8 月31日某時許，在臺北市文山區○○○路附近「好
    樂迪KTV 」內，將第一級毒品海洛因及第二級毒品甲基安非
    他命混合摻入菸草，再以菸紙捲起後，點火燃燒吸其所生煙
    霧之方式施用第一級毒品海洛因及第二級毒品甲基安非他命
    ，嗣經臺北地檢署觀護人通知其於同年9月2日到場採集其尿
    液送以氣相層析質譜儀法鑑定結果，呈可待因、嗎啡、安非
    他及甲基安非他命陽性反應，而悉上情。
三、案經臺北地檢署檢察官自動檢舉偵查起訴。
    理  由
一、被告甲○○所犯為死刑、無期徒刑、最輕本刑為3 年以上有
    期徒刑以外之罪，且非高等法院管轄第一審之案件，於準備
    程序進行中，被告就被訴事實為有罪之陳述，經合議庭裁定
    進行簡式審判程序。又簡式審判程序之證據調查，依刑事訴
    訟法第273條之2規定，不受同法第159條第1項、第161條之2
    、第161條之3、第163條之1及第164條至第170條規定之限制
    ，再被告對於卷內之各項證據亦不爭執證據能力，故卷內所
    列之各項證據，自得作為證據，先予敘明。
二、上揭事實，業據被告於本院審理時坦承不諱，並稱：施用時
    間是在採尿前2 天半夜時候，跟朋友去景美羅斯福路上的好
    樂迪KTV ，我是把海洛因與甲基安非他命放在香菸裡面用抽
    的等語，且前揭採集被告之尿液，經送以氣相層析質譜法鑑
    定結果，呈可待因（濃度：4223ng/ml）、嗎啡（濃度：251
    80ng/ml）、安非他命（濃度：4148ng/ml）及甲基安非他命
    （濃度：21753ng/ml）陽性反應等情，有台灣尖端先進生技
    醫藥股份有限公司97年9月5日濫用藥物檢驗報告（報告編號
    ：CH/2008/90152號、尿液檢體編號：000000000號）及臺北
    地檢署施用毒品犯受保護管束人尿液檢體監管紀錄表第1 聯
    、第3聯各1紙在卷可按，足認被告之自白確與事實相符，其
    於前揭時、地施用第一、二級毒品之犯行，洵堪認定。
三、按施用第一、二級毒品為犯罪行為，毒品危害防制條例第10
    條定有處罰明文。故施用第一、二級毒品者，依前揭規定本
    應科以刑罰。惟基於刑事政策，對合於一定條件之施用者，
    則依同條例第20條、第23條之規定，施以觀察、勒戒及強制
    戒治之保安處分。又毒品危害防制條例於92年7月9日修正公
    布，自93年1月9日施行，其中第20條、第23條將施用毒品之
    刑事處遇程序，區分為「初犯」及「5年內再犯」、「5年後
    再犯」。依其立法理由之說明：「初犯」，經觀察、勒戒或
    強制戒治後，應為不起訴處分或不付審理之裁定；經觀察、
    勒戒或強制戒治執行完畢釋放後，「5 年內再犯」者，因其
    再犯率甚高，原實施之觀察、勒戒及強制戒治既已無法收其
    實效，爰依法追訴或裁定交付審理。至於經觀察、勒戒或強
    制戒治執行完畢釋放後，「5 年後再犯」者，前所實施之觀
    察、勒戒或強制戒治已足以遮斷其施用毒品之毒癮，為期自
    新及協助其斷除毒癮，仍適用「初犯」規定，先經觀察、勒
    戒或強制戒治之程序。從而依修正後之規定，僅限於「初犯
    」及「5年後再犯」2種情形，始應先經觀察、勒戒或強制戒
    治程序。倘被告於5年內已再犯，經依法追訴處罰，縱其第3
    次（或第3 次以上）再度施用毒品之時間，在初犯經觀察、
    勒戒或強制戒治執行完畢釋放5年以後，已不合於「5年後再
    犯」之規定，且因已於「5 年內再犯」，顯見其再犯率甚高
    ，原實施觀察、勒戒或強制戒治，已無法收其實效，即應依
    該條例第10條處罰。至於第3次（或第3次以上）施用毒品之
    時間，是否宜有期間限制？以多久為適宜？則分屬刑事政策
    、專門醫學之範圍，非審判機關所能決定，有待循立法途徑
    解決（最高法院97年度第5 次刑事庭會議決議參照）。是被
    告有事實欄所載之施用毒品及其他犯罪偵、審及執行等前科
    紀錄，有臺灣高等法院被告前案紀錄表1 紙在卷足憑，其曾
    因施用毒品案件，經觀察、勒戒及強制戒治後，於93年1 月
    9 日因毒品危害防制條例修正施行，免予繼續執行強制戒治
    而出所（接續執行徒刑）後，陸續於95年、96年間，再為施
    用第一、二級毒品犯行，是被告於本件之犯罪時間，雖距離
    其初犯時已逾5 年，然其間既曾犯施用毒品罪，經法院判處
    罪刑確定，自與單純「5 年後再犯」之情形有別，揆諸上揭
    說明，應依法論科。
四、核被告所為，係犯毒品危害防治條例第10條第1 項施用第一
    級毒品及同條第2 項施用第二級毒品等罪嫌。其將第一級毒
    品海洛因及第二級毒品甲基安非他命混合摻入菸草，再以菸
    紙捲起後，點火燃燒吸其所生煙霧之方式，而同時施用第一
    級毒品海洛因及第二級毒品甲基安非他命，係以一行為而觸
    犯上開2 罪名，為想像競合犯，應依刑法第55條之規定，從
    一重之施用第一級毒品罪處斷。被告有如上所述之前案紀錄
    ，業如前述，其受徒刑之執行完畢後，5 年以內故意再犯本
    件有期徒刑以上之罪，為累犯，應依刑法第47條第1 項之規
    定，加重其刑。爰審酌被告曾經觀察、勒戒及強制戒治後，
    仍不知戒惕，無視於毒品對於自身健康之戕害及國家對於杜
    絕毒品犯罪之禁令，多次施用毒品，惡性非輕，然其業已坦
    承犯行，所為施用毒品犯行僅戕害其自身，對於社會治安未
    生重大危害，再參酌其智識程度、生活狀況等等一切情狀，
    處如主文所示之刑，以示懲儆。
據上論斷，依刑事訴訟法第273條之1第1項、第299條第1 項前段
，毒品危害防制條例第10條第1項、第2項，刑法第55條、第47條
第1項，判決如主文。
本案經檢察官郭昭吟到庭執行職務
中    華    民    國    98    年    2     月    13    日
                  刑事第十八庭  法  官  彭慶文
上正本證明與原本無異。
如不服本判決應於收受送達後10日內向本院提出上訴書狀，並應
敘述具體理由；其未敘述上訴理由者，應於上訴期間屆滿後20日
內向本院補提理由書（圴須按他造當事人之人數附繕本）「切勿
逕送上級法院」。
                                書記官  陳怡君
中    華    民    國    98    年    2     月    16    日
附錄法條：
毒品危害防制條例第10條
施用第一級毒品者，處 6 月以上 5 年以下有期徒刑。
施用第二級毒品者，處 3 年以下有期徒刑。


司法院資訊處製作；財團法人民間司法改革基金會備份。
